【裁判字號】    99,審訴,1686
【裁判日期】    991029
【裁判案由】    偽造文書
【裁判全文】
臺灣桃園地方法院刑事判決            99年度審訴字第1686號
公  訴  人  臺灣桃園地方法院檢察署檢察官
被      告  丙○○
選任辯護人  邱清銜律師
上列被告因偽造文書案件，經檢察官提起公訴（99年度偵續字第
132 號），嗣於本院準備程序進行中，被告就被訴事實為有罪之
陳述，經本院告知簡式審判程序意旨，並聽取公訴人、被告及辯
護人之意見後，本院合議庭裁定改由受命法官獨任依簡式審判程
序審理，並判決如下：
    主  文
丙○○行使偽造私文書，足以生損害於他人，處有期徒刑貳月，
如易科罰金，以新臺幣壹仟元折算壹日，如附表所示偽造之「黃
完妹」署名壹枚沒收。
    事  實
一、丙○○、乙○○及甲○○○均為黃完妹所生之子女，丙○○
    曾因犯妨害自由等案件，經本院於94年5 月9 日以94年度簡
    字第24號判決判處有期徒刑6 月、4 月，應行有期徒刑7 月
    ，緩刑3 年確定（本案犯行係在緩刑付保護管束期間）。猶
    不知悔悟，丙○○明知黃完妹於民國96年11月23日死亡後，
    關於黃完妹生前向桃園縣平鎮市○○里○○路2 號平鎮市農
    會所申設帳號00-0 000000 號帳戶內之存款新臺幣（下同）
    34萬7,597 元，係屬黃完妹之遺產，應由丙○○、乙○○及
    甲○○○共同繼承，為公同共有之財產，竟基於偽造私文書
    之犯意，於96年11月28日前往上址平鎮市農會，持黃完妹生
    前交其保管之上開存款帳戶之印鑑章1 枚，偽造黃完妹名義
    填寫取款憑條1 紙，並在其上偽簽黃完妹之署名及盜蓋黃完
    妹之印鑑章，且隱瞞黃完妹業已死亡之事實，進而持偽造完
    成之取款憑條向平鎮市農會不知情之承辦人員行使，表示黃
    完妹同意提領存款34萬7,000 元之意而冒領上開帳戶內34萬
    7,000 元之存款，足以生損害於乙○○、甲○○○及平鎮市
    農會辦理提款業務之正確性。
二、案經乙○○訴由臺灣桃園地方法院檢察署檢察官偵查起訴。
    理  由
一、本案被告丙○○所犯之罪，並非法定刑為死刑、無期徒刑或
    最輕本刑3 年以上有期徒刑之罪，亦非高等法院管轄第一審
    之案件，而被告於準備程序中就被訴事實已為有罪之陳述，
    經本院告知簡式審判程序之旨，並聽取公訴人、被告及辯護
    人之意見後，本院合議庭乃依刑事訴訟法第273 條之1 第1
    項規定，裁定由受命法官獨任進行簡式審判程序，合先敘明
    。
二、上揭犯罪事實業據被告丙○○於本院審理時坦承不諱，並核
    與告訴人即被害人乙○○於警詢、檢察事務官詢問及偵訊時
    之指述與被害人甲○○○於警詢及檢察事務官詢問時之證述
    暨證人黃棋光於檢察事務官詢問時之證述、證人高志宏於偵
    訊時之證述情節大致相符，復有天成醫院開立之黃完妹死亡
    證明書影本、平鎮市農會98年5 月13日桃平市農山字第0980
    002228號函暨函附之取款憑條影本、印鑑卡及帳號00-00000
    00號帳戶之存摺存款對帳單影本各1 份在卷可稽，足認被告
    上開任意性自白應與事實相符，堪以採信。綜上，本件事證
    明確，被告犯行堪以認定，應依法論科。
三、核被告丙○○所為係犯刑法第216 條、第210 條之行使偽造
    私文書罪。又被告偽造署押及盜用印章之行為均係偽造私文
    書之部分行為，而其偽造私文書之低度行為，復為行使之高
    度行為所吸收，均不另論罪。本院審酌被告素行、犯罪之動
    機、目的、手段、生活狀況、智識程度及犯後坦承犯行，態
    度尚佳，且已與告訴人即被害人乙○○、被害人甲○○○達
    成和解等一切情狀，爰量處如主文所示之刑，並諭知易科罰
    金之折算標準。至被告偽造如附表所示之「黃完妹」署名壹
    枚，不問是否屬於被告所有，應依刑法第219 條規定宣告沒
    收；又按盜用他人真印章所蓋之印文，並非偽造印章之印文
    ，不在刑法第219 條所定必須沒收之列（最高法院48年度台
    上字第113 號判例意旨參照），故被告持上開帳戶之印鑑章
    蓋於取款憑條上之印文，係屬真正，而非偽造印章之印文，
    自無從併予宣告沒收；另被告所偽造平鎮市農會取款憑條1
    紙，已據被告交付予平鎮市農會而行使之，是該取款憑條已
    非被告所有，自不得宣告沒收，併此敘明。
據上論斷，應依刑事訴訟法第273 條之1 第1 項、第299 條第1
項前段，刑法第210 條、第216 條、第41條第1 項前段、第219
條，判決如主文。
本案經檢察官梁光宗到庭執行職務。
中    華    民    國    99    年    10    月    29    日
                        刑事庭  法  官  鍾雅蘭
以上正本證明與原本無異。
如不服本判決，應於判決送達後10日內向本院提出上訴狀（應附
繕本），其未敘述上訴理由者，應於上訴期間屆滿後20日內補提
理由書狀於本院，上訴於臺灣高等法院。
                                書記官  陳恩如
中    華    民    國    99    年    10    月    29    日
附錄本案論罪科刑法條：
中華民國刑法第210條
偽造、變造私文書，足以生損害於公眾或他人者，處5 年以下有
期徒刑。
中華民國刑法第216條
行使第210 條至第215 條之文書者，依偽造、變造文書或登載不
實事項或使登載不實事項之規定處斷。
附表：
┌──┬────┬──────────┬────────┬────────┐
│編號│偽造時間│偽造署押所附之私文書│應沒收之偽造署押│偽造署押所在卷頁│
├──┼────┼──────────┼────────┼────────┤
│ 1  │96年11月│平鎮市農會取款憑條  │偽造之「黃完妹」│98年度他字第1255│
│    │28日    │                    │署名1 枚        │號偵查卷第36頁、│
│    │        │                    │                │99年度偵續字第13│
│    │        │                    │                │2 號偵查卷第29頁│
└──┴────┴──────────┴────────┴────────┘

司法院資訊處製作；財團法人民間司法改革基金會備份。
